臺灣高等法院民事裁定
109年度聲字第379號
聲  請  人  侯陸太  
上列聲請人因與相對人臺灣土地銀行股份有限公司間債務人異議
之訴等事件（本院109年度上易字第778號），聲請人聲請停止執
行，經臺灣臺北地方法院於中華民國109年6月29日以109年度聲
字第381號裁定移送前來，本院裁定如下：
   主      文
聲請駁回。
    理      由
一、本件聲請意旨略以：聲請人於民國87年3月21日向相對人為房屋貸款，核貸金額為新臺幣（下同）557萬元，因聲請人無力償還貸款，經相對人以324萬元賤價拍賣。然聲請人出生即為小兒麻痺之重度身心障礙者，社會經驗較不足，多家銀行審核均以聲請人不具備還款能力否決聲請人之房貸申請，相對人卻通過，可見相對人之相關承辦人員未善盡謹慎評估聲請人之經濟能力及身體狀況。且聲請人也有抽中200多萬元低利率房貸，相對人石門分行之利害相關者未加以協助、輔導，卻拼命強制執行。聲請人之房貸案經臺灣桃園地方法院（下稱桃園地院）於91年5月10日以桃院90年執字第1656號強制執行（下稱系爭桃園執行事件），由相對人、中國信託銀行及新竹商業銀行（現為渣打國際商業銀行）等三家銀行依剩餘債權對聲請人每月之薪資進行扣押。聲請人已清償對相對人之債務款項超過711萬元，相對人仍於108年12月至109年6月持續扣薪23萬元，未向法院陳報。相對人之石門分行設計一份未經公平審核委員審理之契約，相對人為了自己利益，拼命製造不存在之債權，包含高達7.2%之高利率及巧立名目之違約金，而再聲請臺灣臺南地方法院（下稱臺南地院）108年司執北字第107036號強制執行（下稱系爭臺南執行事件），有違金融機構之種種規範，並違背桃園地院桃院90年執字第1656號之執行規範，爰聲請停止系爭桃園、臺南執行事件等語。
二、按強制執行程序開始後，除法律另有規定外，不停止執行，
    乃在使債權人之債權早日實現，以保障人民權利。故除有回
    復原狀之聲請，或提起再審或異議之訴，或對於和解為繼續
    審判之請求，或提起宣告調解無效之訴、撤銷調解之訴，或
    對於許可強制執行之裁定提起抗告時，法院因必要情形或依
    聲請定相當並確實之擔保，得為停止強制執行之裁定外，已
    開始之強制執行程序，不得停止，此觀強制執行法第18條規
    定自明（最高法院96年度台抗字第638 號民事裁定參照）。
    又所謂債務人異議之訴，係債務人主張執行名義所示之請求
    權，有消滅或妨礙債權人請求之事由，因此提起訴訟，請求
    判決不許強制執行，以排除執行名義之執行力。 
三、經查：本件聲請人前經臺灣臺北地方法院（下稱臺北地院）
    於109年3月5日以109年度補字第499號裁定命其陳明對相對
    人提起本件訴訟之實體法上請求權基礎、請求所依據之法律
    規定條文及其原因事實（見原審卷第205至206頁），聲請人
    收受該裁定後已於同年3月23日提出「損害賠償起訴狀」記
    載其係請求相對人賠償130萬元精神慰撫金等語（見原審卷
    第209至221頁）；嗣經臺北地院於109年5月29日以109年訴
    字第2235號判決駁回聲請人之訴，聲請人不服，提起上訴。
    聲請人於109年6月25日聲請停止系爭桃園、臺南執行事件件
    ，經臺北地院以109年6月29日109年聲字第381號移送前來。
    然聲請人提起本件訴訟既係請求相對人給付金錢損害賠償之
    給付之訴，並非強制執行法第14條規定「有消滅或妨礙債權
    人之事由發生」而屬於形成之訴之債務人異議之訴，更與回
    復原狀之聲請，或提起再審或異議之訴，或對於和解為繼續
    審判之請求，或提起宣告調解無效之訴、撤銷調解之訴，或
    對於許可強制執行之裁定提起抗告等無涉。至臺北地院雖將
    本件分案案由列載為「債務人異議之訴等」，然本件聲請人
    既係請求相對人賠償130萬元精神慰撫金，其性質係給付訴
    訟，業如上述，自難認本件為債務人異議之訴或具有債務人
    異議之訴之性質。則縱聲請人就本件獲勝訴判決亦無從排除
    執行力，自與強制執行法第18條第2項規定不符，故無從據
    以聲請停止系爭臺南、桃園執行事件之強制執行。從而，聲
    請人聲請停止系爭臺南、桃園執行事件之強制執行程序，無
    從准許。 
四、據上論結，本件聲請為無理由，爰裁定如主文。
中　　華　　民　　國　　109 　年　　7 　　月　　27　　日
                  民事第十七庭 
                      審判長法  官  黃雯惠
                            法  官  石有為
                            法  官  林佑珊 
正本係照原本作成。
不得抗告。
中　　華　　民　　國　　109 　年　　7 　　月　　28　　日

  　　　　　　　　　　　　　書記官  張永中